【裁判字號】    98,毒抗,96
【裁判日期】    980313
【裁判案由】    毒品危害防制條例
【裁判全文】
臺灣高等法院刑事裁定                  98年度毒抗字第96號
抗  告  人
即  被  告  甲○○
                    （現於臺灣新店戒治所執行強制戒治中）
上列抗告人即被告因毒品危害防制條例案件，不服臺灣板橋地方
法院九十八年度毒聲字第一一四號，民國九十八年二月十日裁定
（聲請案號：臺灣板橋地方法院檢察署九十八年度聲戒字第五一
號），提起抗告，本院裁定如下：
    主  文
抗告駁回。
    理  由
一、原裁定意旨略以：被告甲○○前因施用第二級毒品甲基安非
    他命，經臺灣板橋地方法院於民國九十七年十二月十五日以
    九十七年度毒聲字第二四八一號裁定令入臺灣臺北看守所附
    設勒戒處所觀察、勒戒後，認有繼續施用毒品傾向，有該所
    九十八年二月二日出具之有無繼續施用毒品傾向證明書暨有
    無繼續施用毒品傾向評估標準紀錄表各一紙附卷可稽。檢察
    官聲請將抗告人送勒戒處所施以強制戒治，核無不合，乃依
    毒品危害防制條例第二十條第二項規定，裁定令入戒治處所
    強制戒治，期間為六個月以上，至無繼續強制戒治之必要為
    止，但最長不得逾一年等語。
二、抗告意旨略以：抗告人於九十七年十月間，因施用二級毒品
    為警查獲後，迄今未曾施用過任何毒品，因抗告人確知施用
    毒品係錯誤且違法之行為。又抗告人於收到裁定勒戒之通知
    書後，係自行到案執行勒戒處分，可知抗告人確有戒除施用
    毒品之決心。今抗告人復收到戒治處分裁定書，心中甚感困
    惑，為此懇請鈞院能給予抗告人當面陳情之機會云云。
三、按觀察、勒戒後，檢察官依據勒戒處所之陳報，認受觀察、
    勒戒人無繼續施用毒品傾向者，應即釋放，並為不起訴之處
    分或不付審理之裁定；認受觀察、勒戒人有繼續施用毒品傾
    向者，檢察官應聲請法院裁定令入戒治處所強制治療，其期
    間為六個月以上，至無繼續強制戒治之必要為止，但最長不
    得逾一年，毒品危害防制條例第二十條第二項定有明文。又
    按有無繼續施用毒品傾向之評估標準，並非完全以受勒戒人
    勒戒後之結果為準，勒戒前之各種情況，仍應作為評估之依
    據。依勒戒處所評分說明手冊規定，係以人格特質、臨床徵
    候及環境相關因素三項合併計算分數：(一)分數一百分至七十
    一分，判定為有繼續施用毒品傾向；(二)五十分至零分，判定
    為無繼續施用毒品傾向；(三)七十分至五十一分間判定有繼續
    施用毒品傾向之原則為有下列各項之一者：缺乏病識感或戒
    治動機者；第一級毒品使用者；有煙毒前科者；有礙家庭、
    社會和諧與安寧者。若無以上各項之一，惟判定者認為個案
    「有繼續施用毒品傾向」者，應在「有無繼續施用毒品傾向
    證明書」詳細說明欄內載明，並於綜合判斷項下勾選「有繼
    續施用毒品傾向」；(四)分數為五十分以下，原本應列為「無
    繼續施用毒品傾向」，但綜合評分者根據臨床實務，有具體
    事證，認為個案「有繼續施用毒品傾向」者，以綜合評分者
    所評估為準，惟須在「有無繼續施用毒品傾向評估標準紀錄
    表」詳細說明欄載明具體事證。而其中之人格特質係依有無
    毒品犯罪前科、其他犯罪紀錄、行為觀察；臨床徵候係依尿
    液檢驗戒斷症狀有無多種藥物使用、有無注射使用、使用期
    間、情緒及態度；環境相關因素係依社會功能是否良好、支
    持系統等，作為判斷分數之依據。判定者判定人格特質、臨
    床徵候及環境相關因素合計三項分數，固係供為判定者判定
    「有無繼續施用毒品傾向」之審酌標準，但非唯一標準。綜
    合評分者，應根據臨床實務，有具體事證，認為個案「有繼
    續施用毒品傾向」者，以綜合評分者所評估為準，此有「有
    無繼續施用毒品傾向」評估標準、評分說明手冊可按，是評
    斷有無吸食毒品傾向，有一定之依據及標準，該評估標準已
    具相當之客觀標準。
四、經查：
  (一)本件抗告人即被告經臺灣臺北看守所附設勒戒處所評分結果
    ，人格特質得十分、臨床徵候得五十分、環境相關因素得二
    分，合計六十二分，綜合判斷為「有繼續施用毒品傾向」，
    有該所九十八年二月二日出具之有無繼續施用毒品傾向證明
    書暨有無繼續施用毒品傾向評估標準紀錄表各一紙在卷可稽
    （參原審卷第四十五頁、第四十六頁）。則該勒戒處所綜合
    評分者依個案之臨床實務及具體事證，判定抗告人為「有繼
    續施用毒品傾向」，依上開說明，尚無不合。
  (二)抗告人以其為警查獲後迄今未曾施用任何毒品，且其係自行
    到案執行勒戒處分，確有戒除施用毒品之決心云云，提起抗
    告，然抗告人有無「繼續施用毒品傾向」，係依其個案之臨
    床實務及具體事證來判定，並非以抗告人為警查獲後迄今有
    無施用毒品、或抗告人主觀上認有無戒除施用毒品之決心作
    為判斷標準。至抗告人請求予其當面陳情之機會云云，按刑
    事判決原則上固須經言詞辯論為之，然裁定則係以書面審理
    為原則，是其當面陳情之請求，自屬無據。原審裁定抗告人
    令入戒治處所施以強制戒治，其期間為六個月以上，至無繼
    續強制戒治之必要為止，但最長不得逾一年，核其並無不當
    。從而，本件抗告為無理由，應予駁回。
據上論斷，應依刑事訴訟法第四百一十二條，裁定如主文。
中    華    民    國    98    年    3     月    13    日
                  刑事第九庭審判長法  官  陳貽男
                                  法  官  許宗和
                                  法  官  何信慶
以上正本證明與原本無異。
不得再抗告。
                                  書記官  王泰元
中    華    民    國    98    年    3     月    13    日


司法院資訊處製作；財團法人民間司法改革基金會備份。
